臺灣高等法院民事判決　　　　　　　　 96年度上易字第534號
上　訴　人　乙○○
　　　　　　丁○
　　　　　　丙○
上列三人共同
訴訟代理人　吳金棟律師
複 代 理人　高宏銘律師
被上訴人　　甲○○　　住台北縣樹林市○○街○段358號
訴訟代理人　顏文正律師
上列當事人間請求清償債務事件，上訴人對於中華民國96年5月
15日臺灣板橋地方法院95年度訴字第2748號第一審判決提起上訴
，本院於96年8月7日言詞辯論終結，判決如下：
    主  文
上訴駁回。
第二審訴訟費用由上訴人負擔。
  事實及理由
一、上訴人起訴主張：民國 (下同)95年1月間，被上訴人與同案
    被告李梁材、李春生持同案被告燿廷實業有限公司（下稱燿
    廷公司）簽發支票共同向上訴人乙○○調借新台幣 (下同）
    127 萬元，交款方式為95年1月8日給付現金27萬元、95年1
    月9日匯款100萬元給被上訴人。被上訴人與李梁材、李春生
    於95年1月25日以被上訴人所開設之燿廷、馥廷公司急須用
    款及利用李春生之土地所有權狀為質押，連續向上訴人丁○
    借款達349萬3,000元，交款方式為先後以台北縣汐止市農會
    匯款給燿廷公司。95年1月至5月間，李春生持支票向上訴人
    丙○借款18萬8,200元，李梁材各以支票向上訴人丙○借款
    共計2,57萬2,400元。被上訴人及李梁材、李春生向上訴人
    借得上述款項後均拒絕返還，屢催不理，為此依據借貸關係
    提起本件訴訟。並聲明：(一)原判決駁回上訴人後開部分廢棄
    。(二)前開廢棄部分，被上訴人應給付上訴人90萬元及自96
    年1月10日起至清償日止按年利率5％計算之利息。（上訴人
    對被上訴人逾上開請求部分，經原審駁回，上訴人未聲明不
    服。其請求燿廷公司、李梁材、李春生給付部分，經原審判
    決准許，燿廷公司、李梁材、李春生亦未聲明不服。）
二、被上訴人辯稱：按金錢借貸契約，為要物契約，應由貸與人
    就交付金錢之事實負舉證之責。上訴人主張被上訴人向其借
    貸，且有匯款100萬元予被上訴人云云，為被上訴人所否認
    ，自應由上訴人就兩造間有消費借貸關係存在負舉證之責。
    該借款行為係存在於燿廷公司與上訴人之間，與被上訴人無
    關。另依上訴人所提之支票，其發票人均為燿廷公司，且匯
    款單之受款人亦為燿廷公司，可見如有借貸關係，亦僅存在
    於上訴人與燿廷公司間。上訴人所主張之借款人為李梁材、
    李春生或燿廷公司，並不及被上訴人，而上訴人竟向被上訴
    人要求償還借款，於法不合。被上訴人不知有借款之事，更
    無同意李梁材、李春生以燿廷公司名義向上訴人借款，也不
    曾委託李梁材、李春生向上訴人借錢等語。並聲明：駁回上
    訴。
四、經查上訴人主張被上訴人為本件借款人，被上訴人否認兩造
    間有借貸關係存在，上訴人依法自應就兩造間有借貸關係存
    在之事實負舉證責任。上訴人雖提出支票、匯款申請書、電
    話錄音譯文等件為証，惟支票係屬無因證券，且為燿廷公司
    所簽發，匯款單係匯款於燿廷公司，且充其量僅能證明有匯
    款之事實，均不能證明兩造間有借貸關係存在。電話錄音譯
    文之內容並無任何關於兩造間有借貸關係之內容，上訴人自
    承該錄音帶譯文係為證明燿廷公司為馥廷公司，馥廷公司有
    欠款還款等事實，故該錄音帶譯文不能證明兩造間確有借款
    或其他債權債務關係。上訴人請求傳訊證人周志皇及被上訴
    人本人以證明被上訴人成立馥廷公司、燿廷公司向立煥公司
    及橡枝公司等債權人清償借款等事實，惟被上訴人已承認其
    成立馥廷公司償還立煥公司及橡枝公司債務之事實，但不能
    據此事實證明兩造間有借款關係或其他債權債務關係存在，
    本院認無傳訊之必要。其請求傳喚證人張秀貞及被上訴人本
    人以證明被上訴人為燿廷公司股東，如果是股東，應否就燿
    廷公司之支票債務負擔連帶責任等事實，查上訴人縱使為燿
    廷公司股東，亦不能認為兩造間有借款或其他債權債務關係
    ，故本院認為亦無傳訊之必要。況同案被告李春生於原審已
    稱：是伊和李梁材一起向上訴人借的，因當時燿廷公司的票
    要到期了，需要錢週轉等語，亦可得知。依此証言，借款人
    係李春生及李梁材，並非被上訴人。上訴人既未能提出證據
    足證兩造間有借貸或其他債權債務關係存在，其基於借貸關
    係請求被上訴人給付本件借款，即屬不能准許。
五、從而上訴人本於借貸之法律關係，請求被上訴人給付90萬元
    及自96年1月10日起算之法定遲延利息，為無理由，不應准
    許。是則原審就此部分為上訴人敗訴之判決，於法並無不合
    。上訴意旨指摘原判決此部分不當，求予廢棄改判，為無理
    由，應予駁回。
六、本件事證已臻明確，兩造其餘主張與舉證，無一一論列之必
    要，併此敘明。
七、據上論結，本件上訴為無理由，依民事訴訟法第449條第1項
    、第78條、第85條第1項前段，判決如主文。
中　　華　　民　　國　　96　　年　　8　　月　　14　　日
　　　　　　　　　  民事第十三庭
                        審判長法　官　黃嘉烈
　　　　　　　　　　　        法　官  李媛媛
　　　　　　　　　　　        法　官  高鳳仙
正本係照原本作成。
不得上訴。
中　　華　　民　　國　　96　　年　　8 　　月　　16　　日
　　　　　　　　　　　　　　　書記官  黃慶霽
